---
title: "Climatología Temperatura Superficial del Mar"
author: "Victor Eduardo Diaz Romero"
date: "2022/11/03"
output: 
  html_document: rmdformats::readthedown
subtitle: "Trabajo3 Meteorología Tropical"
editor_options: 
  chunk_output_type: inline
---

Est. Victor Eduardo Diaz Romero

Se generó la climatología 1991-2020 a partir de datos mensuales de temperatura superficial del mar (TSM) del reanálisis ERA 5. Para todo el procesamiento se utilizó el lenguaje de programación R (versión 4.1.0) y las librerías raster, ncdf4, maps y fields.

Fuente de datos Era5: [ERA5 mensual-Niveles unicos TSM(1991-2020)](https://cds.climate.copernicus.eu/cdsapp#!/dataset/reanalysis-era5-single-levels-monthly-means?tab=form/ "Ingresar al ERA5"){target="_blank"}

Código disponible en la siguiente cuenta de Github: [Viedro Github](https://github.com/viedro/TSM_netcdf_in_R/ "Ingresar a mi gitbub"){target="_blank"} 

Datos también disponibles en el siguiente Drive: [Datos](https://drive.google.com/drive/folders/1ffSL876aUf0FTgj30Tr3EPEpslCAxgNw?usp=sharing/ "Ingresar a mi drive"){target="_blank"} 


```{r,message=FALSE, warning=FALSE}
#Estableciendo directorio de trabajo
setwd("C:/Users/USUARIO/Downloads")
#Librerías a usar
library(raster)  #Manejo de data raster 
library(fields)  #Mapeo simple de matrices
library(ncdf4)   #Manejo de data grillada
library(maps)    #Mapa continental
```

# Promedios mensuales climatologicos

## Importación de data TSM mensual de 1991 a 2020

```{r, message=FALSE, warning=FALSE}
nc <- brick('sst(91-20).nc')
nc#Separación de capas por fechas
```

## Obtención de fechas

```{r, message=FALSE, warning=FALSE}
dates <- getZ(nc) 
dates
```

## Obtención de solo meses
```{r, message=FALSE, warning=FALSE}
months <-  as.integer(format(as.Date(dates), "%m"))
months
```

# Promedio mensual climatológico
```{r, message=FALSE, warning=FALSE}
s <- stackApply(nc, months, fun=mean)
#Cambio de nombre de capas a meses
names(s) <- c("Enero","Febrero","Marzo","Abril","Mayo","Junio","Julio","Agosto","Septiembre","Octubre","Noviembre","Diciembre")
```

## Imagen simple del primer mes
```{r, message=FALSE, warning=FALSE}
image(s[[1]]-273,main="TSM Climatogía Enero (1991-2020)",xlab="Longitud",ylab="Latitud", maxpixels=100000)
``` 

Esta es una forma simple de ploteo pero no permite agregar mas funcionalidades, por ello convertiremos el raster a netcdf


## Conversión raster a netcdf
```{r, message=FALSE, warning=FALSE}
writeRaster(s-273, "tsm(91-20)_brick.nc", overwrite=TRUE, format="CDF",     varname="tsm", varunit="degC", 
            longname="Temperature -- raster stack to netCDF", xname="Lon",   yname="Lat", zname="Time (Month)")
```

## Abriendo el archivo netcdf recien creado
```{r, message=FALSE, warning=FALSE}
temp.nc <- nc_open("tsm(91-20)_brick.nc")
temp.nc
```

## Obteniendo las variables del netcdf
```{r, message=FALSE, warning=FALSE}
temp <- ncvar_get(temp.nc,"tsm")
lat <- ncvar_get(temp.nc, "Lat")
lon <- ncvar_get(temp.nc, "Lon")
time <- ncvar_get(temp.nc, "Time (Month)")
```

## Manejando los datos
```{r, message=FALSE, warning=FALSE}
#Inversión de latitudes
lat <- rev(lat)  # de 90 -90 a -90 90

#Inversión también de latitudes en el arreglo
temp <- temp[, ncol(temp):1,] 

#Eligiendo la primera fecha - Enero
temp11 <- temp[ , , 1]
```

## Estableciendo escala de colores
```{r, message=FALSE, warning=FALSE}
col=designer.colors(100, c( "blue","lightblue","white","orange","red") )
```       

# Grafica Climatología Enero
```{r, message=FALSE, warning=FALSE}
image.plot(lon,lat,temp11,xlab="Longitud (°)",ylab="Latitud (°)",nlevel=100,col=col,main= paste0("Climatología TSM (ºC) Enero (1991-2020)" ))
maps::map("world2", add = TRUE)
contour(lon,lat,temp11,add=T,nlevels =20 ,col="gray30",maxpixels=100000)
```  
De esta forma se podría seguir generando las graficas, pero para agilizar el proceso se hara uso de una funcion

# Función para la creación de gráficas climatologicas por mes
```{r, message=FALSE, warning=FALSE}
tsm_gr <- function (i){
  temp11 <- temp[ , , i] 
  mes <- c("Enero","Febrero","Marzo","Abril","Mayo","Junio"  ,"Julio","Agosto","Septiembre","Octubre","Noviembre","Diciembre")
  
  col=designer.colors(100, c( "blue","lightblue","white","orange","red") )
  
  image.plot(lon,lat,temp11,xlab="Longitud (°)",ylab="Latitud (°)",nlevel=100,col=col,main= paste0("Climatología TSM (ºC) ",mes[i], " (1991-2020)" ))
  maps::map("world2", add = TRUE)
  contour(lon,lat,temp11,add=T,nlevels =20 ,col="gray30",maxpixels=100000)
}
``` 
# Ejemplo de uso Diciembre
```{r, message=FALSE, warning=FALSE}
tsm_gr(12)
``` 

## Vector de meses a iterar
```{r, message=FALSE, warning=FALSE}
mes <- c("Enero","Febrero","Marzo","Abril","Mayo","Junio"  ,"Julio","Agosto","Septiembre","Octubre","Noviembre","Diciembre")
```

# Bucle para el guardado de graficas
```{r, message=FALSE, warning=FALSE}
for (i in 1:12){
  png(paste("TSM_",mes[i],".png",sep=""), width = 10, height = 6, units = 'in', res = 700)
  tsm_gr(i)
  # Make plot
  dev.off()
}
```

# Promedios estacionales climatologicos


## Importación de data TSM mensual de 1991 a 2020
```{r, message=FALSE, warning=FALSE}
nc <- brick('sst(91-20).nc')
nc#Separación de capas por fechas
``` 
## Obtención de fechas
```{r, message=FALSE, warning=FALSE}
dates <- getZ(nc) 
dates
``` 

## Obtención de solo meses
```{r, message=FALSE, warning=FALSE}
months <-  as.integer(format(as.Date(dates), "%m"))
months
``` 

# Bucle para obtener climatologias estacionales
```{r, message=FALSE, warning=FALSE}
for (i in 1:length(months)){
  if(months[i] == 12|months[i]== 1 | months[i]==2){
    months[i]= 1
  }
  if(months[i] == 3|months[i]== 4 | months[i]==5){
    months[i]= 2
  }
  if(months[i] == 6|months[i]== 7 | months[i]==8){
    months[i]= 3
  }
  if(months[i] == 9|months[i]== 10 | months[i]==11){
    months[i]= 4
  }
}
months
``` 

# Promedios estacionales
```{r, message=FALSE, warning=FALSE}
s <- stackApply(nc, months, fun=mean)
## Cambio de nombre de fechas
names(s) <- c("verano","Otoño","Invierno","Primavera")
``` 

## Imagen simple de la primea estacion
```{r, message=FALSE, warning=FALSE}
image(s[[1]]-273,main="TSM Climatogía Verano (1991-2020)",xlab="Longitud",ylab="Latitud", maxpixels=100000)
``` 

# Conversión raster a netcdf
```{r, message=FALSE, warning=FALSE}
writeRaster(s-273, "tsm(91-20)_est_brick.nc", overwrite=TRUE, format="CDF",     varname="tsm", varunit="degC", 
            longname="Temperature -- raster stack to netCDF", xname="Lon",   yname="Lat", zname="Time (Month)")
``` 

## Importación de netcdf estacional recien creado
```{r, message=FALSE, warning=FALSE}
temp.nc <- nc_open("tsm(91-20)_est_brick.nc")
temp.nc
``` 

## Obteniendo las variables del netcdf
```{r, message=FALSE, warning=FALSE}
temp <- ncvar_get(temp.nc,"tsm")
lat <- ncvar_get(temp.nc, "Lat")
lon <- ncvar_get(temp.nc, "Lon")
time <- ncvar_get(temp.nc, "Time (Month)")
``` 

## Manejo de datos
```{r, message=FALSE, warning=FALSE}
#Inversión de latitudes
lat <- rev(lat)  # de 90 -90 a -90 90

#Inversión también de latitudes en el arreglo
temp <- temp[, ncol(temp):1,] 

#Eligiendo la primera fecha - Enero
temp11 <- temp[ , , 1]
``` 

## Estableciendo escala de colores
```{r, message=FALSE, warning=FALSE}
col=designer.colors(100, c( "blue","lightblue","white","orange","red") )
``` 

# Grafica Climatología Verano
```{r, message=FALSE, warning=FALSE}
image.plot(lon,lat,temp11,xlab="Longitud (°)",ylab="Latitud (°)",nlevel=100,col=col,main= paste0("Climatología TSM (ºC) Verano (1991-2020)" ))
maps::map("world2", add = TRUE)
contour(lon,lat,temp11,add=T,nlevels =20 ,col="gray30",maxpixels=100000)
``` 

# Función para la creación de gráficas climatológicas por estación
```{r, message=FALSE, warning=FALSE}
tsm_g_est <- function (i){
  temp11 <- temp[ , , i] 
  mes <- c("verano","Otoño","Invierno","Primavera")
  
  col=designer.colors(100, c( "blue","lightblue","white","orange","red") )
  
  image.plot(lon,lat,temp11,xlab="Longitud (°)",ylab="Latitud (°)",nlevel=100,col=col,main= paste0("Climatología TSM (ºC) ",mes[i], " (1991-2020)" ))
  maps::map("world2", add = TRUE)
  contour(lon,lat,temp11,add=T,nlevels =20 ,col="gray30",maxpixels=100000)
}
``` 

# Probando función Invierno Climatológico
```{r, message=FALSE, warning=FALSE}
tsm_g_est(3)
``` 

## Vector de estaciones a iterar
```{r, message=FALSE, warning=FALSE}
mes <- c("verano","Otoño","Invierno","Primavera")
``` 

# Bucle para el guardado de graficas
```{r, message=FALSE, warning=FALSE}
for (i in 1:4){
  png(paste("TSM_",mes[i],".png",sep=""), width = 10, height = 6, units = 'in', res = 700)
  tsm_g_est(i)
  # Make plot
  dev.off()
}
``` 